最高法院刑事判決　　　　　　一○○年度台上字第六二八二號
上　訴　人　何阿漢
代　理　人　莊柏林律師
被　　　告　財政部國有財產局台灣北區辦事處宜蘭分處
代　表　人　沈志欽
被　　　告　宜蘭縣政府
代　表　人　林聰賢
被　　　告　林村材
　　　　　　薛登山
　　　　　　林政謨
　　　　　　陳　福
上列上訴人因自訴被告等偽造文書案件，不服台灣高等法院中華
民國九十九年八月二十七日第二審判決（九十九年度上訴字第四
二０號，自訴案號：台灣宜蘭地方法院九十八年度自字第二號）
，提起上訴，本院判決如下：
    主  文
上訴駁回。
    理  由
按刑事訴訟法第三百七十七條規定，上訴於第三審法院，非以判
決違背法令為理由，不得為之。是提起第三審上訴，應以原判決
違背法令為理由，係屬法定要件。如果上訴理由書狀並未依據卷
內訴訟資料，具體指摘原判決不適用何種法則或如何適用不當，
或所指摘原判決違法情事，顯與法律規定得為第三審上訴理由之
違法情形，不相適合時，均應認其上訴為不合法律上之程式，予
以駁回。又刑事訴訟法第一百六十一條第一項規定：檢察官就被
告犯罪事實，應負舉證責任，並指出證明之方法，此項規定，於
自訴程序同有適用。因此，自訴人對於自訴之犯罪事實，應負實
質之舉證責任。倘自訴人所提出之證據，不足為被告有罪之積極
證明，或其闡明之證明方法，無從說服法院形成被告有罪之心證
，基於無罪推定之原則，自應為被告無罪之諭知。本件原判決綜
合卷內全部訴訟資料，認不能證明被告林村材、薛登山、林政謨
、陳福有上訴人何阿漢所指之公務員登載不實文書之犯行，因而
維持第一審諭知其等均無罪之判決，駁回上訴人在第二審之上訴
，已詳敘其取捨證據之結果及無從為有罪判決之心證理由，從形
式上觀察，並無足以影響判決結果之違法情形存在。而刑法第二
百十三條之公務員登載不實罪，須其登載之內容反於事實之真實
性，且出於公務員之明知者，始足當之，所謂明知，指直接故意
而言。原判決以案外人何來福、何中春委託上訴人為訴訟代理人
，就系爭坐落宜蘭縣三星鄉○里○段○里○○段二六六、二六六
之二、二七二、二二四地號等四筆土地，對宜蘭縣政府提起確認
租賃關係存在之民事訴訟，業經該院以八十五年度上字第一０五
二號判決何來福、何中春敗訴確定，嗣何來福、何中春提起再審
之訴，復經該院以八十六年度再字第八三號裁定駁回確定等情，
有各該民事判決及裁定在卷可稽，足徵上訴人主張其取得系爭四
筆土地之租賃使用權之上手即何來福、何中春，與國有財產局之
代管單位宜蘭縣政府間，並未就系爭四筆土地有成立租賃契約之
合意，亦無不定期租賃關係存在。上訴人所指林村材、薛登山登
載不實之財政部國有財產局台灣北區辦事處宜蘭分處台財產北宜
二字第０九八０００二０三八號函之說明，除內容中有文號錯誤
之情形外，其餘均與事實相符，另林政謨、陳福所為宜蘭縣政府
九十八年七月十日府農林字第０九八００九七六六九號函文之說
明，其內容亦與事實相符，並無故意登載不實之情事，核與公務
員登載不實文書罪之構成要件有間，此外查無其他積極證據足認
林村材、薛登山、林政謨、陳福有何自訴意旨所載之公務員登載
不實文書之犯行，認不能證明其四人犯罪，已就卷內調查所得之
證據資料，逐一剖析論列，參互審酌，敘明無從獲致其等有罪確
信之心證理由，所為論斷無違經驗法則及論理法則，不能任意指
為違法。另追加自訴依刑事訴訟法第三百四十三條準用同法第二
百六十五條規定，須於原自訴案件第一審辯論終結前，始得為之
。上訴人於第二審審理中始追加財政部國有財產局台灣北區辦事
處宜蘭分處及宜蘭縣政府為被告，原判決以其追加自訴之程序違
背規定，依同法第三百四十三條、第三百零三條第一款及第三百
零七條之規定，不經言詞辯論，諭知該部分不受理，經核於法洵
無違誤。上訴意旨，對於原判決究竟如何違背法令，並非依據卷
內資料為具體指摘，徒執己見，對於原審前述職權之行使，任意
爭執，核與法律規定得為第三審上訴理由之違法情形，不相適合
，其上訴違背法律上之程式，應予駁回。
據上論結，應依刑事訴訟法第三百九十五條前段，判決如主文。
中    華    民    國  一○○  年   十一   月   十六   日
                      最高法院刑事第七庭
                          審判長法官  石  木  欽  
                                法官  洪  佳  濱  
                                法官  段  景  榕  
                                法官  周  煙  平  
                                法官  洪  兆  隆  
本件正本證明與原本無異
                                      書  記  官  
中    華    民    國  一○○  年   十一   月  二十二  日
                                                      V